【裁判字號】    96,訴,535
【裁判日期】    970724
【裁判案由】    損害賠償
【裁判全文】
臺灣桃園地方法院民事判決               96年度訴字第535號
原      告  甲○○
被      告  乙○○
上列當事人間請求損害賠償事件，於民國97年7月3日辯論終結
，本院判決如下：
上列當事人間請求損害賠償事件，原告就本院95年度交訴字第12
7號肇事遺棄罪等案件提起附帶民事訴訟（95 年度交附民字第86
號），經本院刑事庭裁定移送前來，於民國97年7月3日言詞辯論
終結，本院判決如下：
    主  文
被告應給付原告新台幣伍萬參仟壹佰玖拾柒元，及自民國九十五
年十二月八日起，至清償日止，按年息百分之五計算之利息。
原告其餘之訴駁回。
訴訟費用由被告負擔百分之十一，餘由原告負擔。
本判決第一項得假執行。
原告其餘假執行之聲請駁回。
    事實及理由
一、本件原告起訴主張：被告於民國93年12月21日晚間10時許，
    在桃園縣龜山鄉○○路路旁某不詳小吃店內，飲用高粱酒，
    ，明知其因酒精作用，已陷於不能安全駕駛動力交通工具之
    程度，竟仍於晚間10時30分許，駕駛車牌號碼3508-HM 號自
    用小客車，沿桃園縣龜山鄉○○○路由南往北方向行駛，行
    至東萬壽路6222號前時，原應注意酒後不得駕車，且應注意
    汽車在同一車道行駛時，除擬超越前車外，後車與前車之間
    應保持隨時可以煞停之距離，適有原告騎乘車牌號碼AY9-52
    0 號重型機車行駛於同向道路上，因被告酒後反應遲緩，無
    法適當操控車輛，復未與原告機車保持安全距離，貿然前行
    ，而駕車由後追撞前開機車車尾倒地，致原告受有臉之開放
    性傷口、臉及軀幹多處擦傷，右腎動脈撕裂傷造成右腎動脈
    狹窄、腎動脈高血壓等傷害，詎被告於肇事後，因畏懼承擔
    相關責任，竟另行基於肇事逃逸之犯意，未下車察看原告傷
    勢，亦未採取必要之救護措施，即逕自駕車逃離現場，惟遭
    用路人目擊前開經過，記下車號報警處理，而被告亦因該肇
    事遺棄之犯行，經臺彎高等法院以96年度交訴字第50號刑事
    判決有罪在案。被告因本件車禍事故，不法侵害原告身體、
    財產之權利，應賠償：(一)醫療費用：原告受傷後，已支出醫
    療費合計新台幣（下同）28,971元（據原告提出附卷之醫療
    單據為34,554元，但原告僅請求28,971元）。(二)看護費：因
    本件車禍事故，致原告受有前述傷害而需人照顧，以每日88
    7元計算，原告聘請其母親看護9個月，共計239,490 元。(三)
    不能工作減少薪資損害：原告受傷前係任職於國元中醫診所
    擔任護士職務，每日薪資為867元，其受傷期間共計270天無
    法工作，損失工資234,000元（原應為234,090元，但原告僅
    請求整數）。為此，爰依侵權行為之法律關係，提起本件訴
    訟，並聲明：(一)被告應給付原告502,461 元，及自刑事附帶
    民事起訴狀繕本送達之翌日起至清償日止，按週年利率5%計
    算之利息。(二)願供擔保，請准為假執行之宣告。
二、被告則以：被告固坦認本身有過失存在，惟表示原告所請求
    之金額不合理，並其已先行支付原告98,200元。對原告醫療
    費請求雖沒意見，但不同意看護費請求，因原告身體並無行
    動上障礙，應無需人看護之必要。另就不能工作損失部分，
    原告父親曾表示若其所簽發之2 紙票據兌現者，他們即不再
    為其他費用請求等語，資為抗辯，並聲明：駁回原告之訴。
三、本件原告起訴主張：被告飲酒後，明知其因酒精作用，已陷
    於不能安全駕駛動力交通工具之程度，竟仍於前揭時地駕駛
    系爭小客車，沿桃園縣龜山鄉○○○路由南往北方向行駛，
    行至東萬壽路622 號前時，適有第三人許瑞祺（原告誤載為
    其自己騎乘）前開機車附載原告行駛於同向道路上，因被告
    酒後反應遲緩，無法適當操控車輛，復未與許瑞祺機車保持
    安全距離，貿然前行，而駕車由後追撞前開機車車尾倒地，
    致原告受有臉之開放性傷口、臉及軀幹多處擦傷，右腎動脈
    撕裂傷造成右腎動脈狹窄、腎動脈高血壓等傷害之情。為被
    告所不爭執，而被告因前開肇事遺棄之犯行，業經臺彎高等
    法院判處有罪在案等情，為被告所不爭執，復經本院依職權
    調臺彎高等法院以96年度交訴字第50號刑事卷（含本院95年
    度交訴字第127 號刑事卷、臺灣桃園地方法95年度偵字第27
    31號偵查卷）核閱屬實，自堪信原告上揭主張為真。
四、按因故意或過失，不法侵害他人之權利者，負損害賠償責任
    。民法第一百八十四條第一項前段定有明文。本件被告過失
    致原告受傷，自應負損害賠償責任，茲就原告請求之各項損
    害分別審酌如下：
  (一)醫療費用：
    原告主張其支出費用28,971元之情，為被告所爭執，原告此
    部分之請求應屬有據。
  (二)看護費用：
    原告主本件車禍事故，致原告受有前述傷害而需人照顧，以
    每日887 元計算，原告聘請其母親看護9 個月，共計239,49
    0 元之情，為被告所否認。經查：原告於93年12月21日因本
    件車禍至財團法人長庚紀念醫院林口分院急診，當時其身上
    有多處擦傷及頭皮有一道長約5 公分之撕裂傷口，經傷口縫
    合手術及藥物治療後留院觀察至次日上午離院，依原告當時
    病情評估，其昏迷指數為滿分，故就醫學而言，應無需他人
    看護之必要之情，有財團法人長庚紀念醫院林口分院97年3
    月10日（九七）長庚院法字第0128號函在卷可稽。是原告主
    張其因本件車禍需人看護9 個月之情即有疑義。另原告於94
    年1 月21日至94年1 月22日及94年5 月13日至94年5 月16日
    期間，分因本件車禍至敏盛醫院及台大醫院住院治療，於住
    院期間均需他人照顧，有敏盛醫院97年2 月19日敏醫字第09
    70000484號函及台大醫院96年12月4 日校附醫秘字第096000
    4408號函在卷可稽，是原告於上揭住院治療期間共4 日（敏
    盛醫院於93年12月21日下午11時3 分住院，於翌日上午9 時
    29 分 出院，有診斷證明書附台灣桃園地方法院檢察署95年
    偵字2731號卷可稽，故應以半日計算，另原告於94年5 月16
    日於台大醫院辦理出院，依台大醫院上揭函載：出院後不需
    特別照顧，是出院當日應以半日計算）因於需人看護，本院
    認全日看護之支出以每日2,100 元為適當，是原告可請求之
    看護費用為8,400元（2,100×4），逾此之請求則屬無據。
  (三)不能工作損失：
    原告主張其因本件車禍不能工作270 日，其每日薪資867 元
    ，不能工作之損失為234,000 元之情，為被告所否認。經查
    ：原告於93年12月21日因本件車禍受傷，延至94年5 月13日
    始經台大醫院診斷係因車禍導致右腎動脈撕裂傷造成右腎動
    脈狹窄及腎動脈高血壓，有原告提出之台大醫院95年2 月11
    日之診斷證明書為證，本院認腎動脈高血壓確會影響工作，
    及參酌原告提出之國元中醫診所在職證明書記載「93年12月
    21日晚上10時車禍，因此不能工作」之情，認原告主張其自
    本件車禍後無法工作應可採信。另本院參酌前揭台大醫院函
    載「林女士於94年5 月13日接受腎動脈攝影，並進行右腎動
    脈擴張手術，雖未能成功打通腎動脈，但亦無併發其他病況
    ，其術後需休息至少半日，後2 至3 日內亦需儘量休息，減
    少走動，．．．於94年5 月16日出院後，不需特別看護」等
    語，認原告於94年5 月16日出院後應可工作，是原告可請求
    不能工作之損失期間應自93年12月22日起至94年5 月16日止
    ，共146 日，其每日薪資為781 元（依原告提出之存摺可知
    其於本件車禍前6 個月，每月平均收入為23,418元，計算式
    17,500＋24,470＋24,518＋23,622＋24,757＋25,640＝140,
    507 元÷6 月＝23,418元÷30日＝781 元），是原告可請求
    之不能工作之損失為114,026 元（781 元×146 日＝114,02
    6 元）。
  (四)是原告能請求之金額為151,397 元（醫療費用28,971元＋看
    護費用8,400元＋不能工作損失114,026元）。
五、被告抗辯其因本件車禍已給付原告98,200元之情，為原告所
    不爭執（97年3 月6 日言詞辯論筆錄），是此部分應予扣除
    ，故原告能請求之金額為53,197元。
六、從而，原告依侵權行為法律關係請求被告應給付原告新台幣
    伍萬參仟壹佰玖拾柒元，及自起訴狀繕本送達之翌日（即九
    十五年十二月八日）起，至清償日止，按年息百分之五計算
    之利息，為有理由，應予准許，至於逾此部分之請求為無理
    由，應予駁回。本件判決所命給付金額未逾新台幣50萬元，
    應依民事訴訟法第389 條第1 項第5 款規定，依職權宣告假
    執行。原告敗訴部分，其假執行之聲請亦失所附麗，應併予
    駁回。
七、結論：原告之訴一部為有理由，一部為無理由，應依民事訴
    訟法第79條、第389 條第1 項，判決如主文。
中    華    民    國    97    年    7     月    24    日
                  民事第一庭    法  官  吳爭奇
以上正本係照原本作成。
如對本判決上訴，須於判決送達後20日內向本院提出上訴狀。
中    華    民    國    97    年    7     月    25    日
                                書記官  梁麗雲


司法院資訊處製作；財團法人民間司法改革基金會備份。
